臺灣高等法院臺中分院民事裁定
111年度抗字第302號
抗  告  人  李翔宇即李翔羿


相  對  人  吳安泰  

上列抗告人因與相對人吳安泰間訴訟救助事件，對於中華民國11
1年7月5日臺灣臺中地方法院111年度救字第103號裁定，提起抗
告，本院裁定如下：
    主  文
抗告駁回。
抗告費用由抗告人負擔。
    理  由
一、按當事人因無資力支出訴訟費用而聲請訴訟救助者，關於無
    資力支出訴訟費用之事由，應提出可使法院信其主張為真實
    並能即時調查之證據，以釋明之，此觀民事訴訟法第109條
    第2項、第284條之規定自明。所謂無資力係指窘於生活，且
    缺乏經濟信用者而言；所謂釋明，即提出能即時調查之證據
    ，使法院信其聲請之事由真實之謂。是法院調查聲請人是否
    無資力支出訴訟費用，專就聲請人所提出之證據為之，如聲
    請人並未提出證據，或依其提出之證據，未能信其無資力支
    出訴訟費用之主張為真實，即應將其聲請駁回，並無派員調
    查之必要（最高法院108年度台抗字第433號、111年度台抗
    字第267號裁定意旨參照）。
二、抗告意旨略以：伊目前居住及三餐確有困難，缺乏經濟信用
    ，若支出本件訴訟費用，將致生活更加困難，原裁定駁回其
    訴訟救助之聲請，顯有不當。爰提起抗告，請求廢棄原裁定
    等語。
三、經查，抗告人與相對人間損害賠償事件（原法院111年度訴
    字第1906號），抗告人聲請訴訟救助，固據提出臺中市西屯
    區低收入戶證明書、全國財產稅總歸戶財產查詢清單、110
    年度綜合所得稅各類所得資料清單、重大傷病資料補發通書
    、診斷證明書、對話紀錄、借據等件以為釋明。然所謂中低
    收入戶，依社會救助法第4之1條規定係指家庭總收入平均分
    配全家人口，每人每月不超過最低生活費一點五倍，且不得
    超過前條第三項之所得基準。至所謂最低生活費標準，則由
    中央、直轄市主管機關參照中央主計機關所公布當地區最近
    一年平均每人消費支出百分之六十定之，此與民事訴訟法第
    107條第1項所定無資力之要件並不相同。是依抗告人提出之
    低收入戶證明書，僅能認其家庭符合行政主管機關為提供社
    會救助所設立之核定標準，與法院就有無資力支出訴訟費用
    之認定係屬二事，尚不足以釋明其確係窘於生活，且缺乏經
    濟上之信用，致無資力支出本件訴訟費用。至於年度綜合所
    得稅各類所得資料清單及全國財產稅總歸戶財產查詢清單所
    列載者，僅係經稅捐稽徵機關或監理機關登記、建檔，且與
    所得稅課徵相關之所得資料，倘非與課稅攸關之財產或收入
    ，例如動產或未經就來源扣繳、查核之收入等，或依法不併
    計綜合所得總額課稅之各式憑單，即無於該文件內顯示，是
    以上開資料亦僅能證明抗告人於該年度課稅所得與財產登記
    情形，尚不足以釋明抗告確係窘於生活，且缺乏經濟上之信
    用，致無法籌措本件裁判費。尤其，依抗告人所提出其與房
    東間對話紀錄所載，抗告人自承其需繳納勞健保費、燃料稅
    及每月必繳之保險費等語觀之，可見抗告人之實際收入或名
    下財產（動產）狀況，應與前開所得資料清單之記載不符；
    再者，抗告人既有每月必繳之保險費，而保單本即具有一定
    之經濟價值，此為眾所週知之事實，足徵抗告人非無籌措款
    項以支出本件訴訟費用之管道。況依抗告人所提其與○○之對
    話內容及借據亦可知，○○於抗告人急需費用時即同意匯款予
    抗告人，且一年期間已陸續出借達13萬元（原審卷第23-27
    頁），益見抗告人應有可籌措款項以支出訴訟費用之管道，
    參諸前揭說明，即與無資力之要件不合。至於抗告人所提房
    東催討租金之對話紀錄，僅得認抗告人有積欠租金債務之事
    實，然積欠債務之原因不一而足，可能是一時周轉不靈，也
    可能是對債務有爭執不願給付，尚無從逕此推認抗告人已窘
    於生活而無資力。抗告人另提出診斷證明書及重大傷病資料
    補發通知書，亦僅能認抗告人罹有退化性脊椎炎及憂鬱症；
    及自96年9月6日起經判定為重大傷病等情，尚不足證明抗告
    人已無工作能力，亦不足釋明其現時窘於生活，且缺乏經濟
    上之信用，致無資力支出本件裁判費。依前揭說明，抗告人
    聲請訴訟救助即屬不應准許。從而，原審駁回抗告人訴訟救
    助之聲請，於法並無違誤。抗告論旨，仍執陳詞指摘原裁定
    不當，聲明廢棄，非有理由。
四、據上論結，本件抗告為無理由，爰裁定如主文。　
中　　華　　民　　國　　111 　年　　8 　　月　　8 　　日
                  民事第四庭    審判長法　官  林慧貞
　　　　　　　　　　　　　　          法　官  莊嘉蕙
　　　　　　　　　　　　　　　        法　官  劉惠娟
正本係照原本作成。       
不得再抗告。
                                      書記官  陳文明
　　　　　　　　　　　　　　　　　　　
中　　華　　民　　國　　111 　年　　8 　　月　　8 　　日